最高法院民事裁定　　　　　　九十六年度台上字第二五二二號
上　訴　人　甲 ○ ○
訴訟代理人　吳 碧 娟律師
上　訴　人　乙○○○
　　　　　　丙○○○
　　　　　　丁○○○
　　　　　　戊○○○
　　　　　　己 ○ ○
　　　　　　庚 ○ ○
　　　　　　辛 ○ ○
　　　　　　壬 ○ ○
　　　　　　癸 ○ ○
共　　　同
訴訟代理人　嚴 庚 辰律師
上列當事人間請求解除買賣契約等事件，兩造對於中華民國九十
五年十月十七日台灣高等法院台南分院第二審更審判決（九十五
年度上更(二)字第六號），各自提起上訴，本院裁定如下：
    主  文
兩造上訴均駁回。
第三審訴訟費用由兩造各自負擔。
    理  由
按對於財產權訴訟之第二審判決，如因上訴所得受之利益不逾新
台幣（下同）一百萬元者，不得上訴，民事訴訟法第四百六十六
條第一項定有明文。此項所定上訴利益數額，經司法院依同條第
三項規定提高為一百五十萬元，並自民國九十一年二月八日起實
施。本件上訴人乙○○○、丙○○○、丁○○○、戊○○○、己
○○、庚○○、辛○○、壬○○、癸○○（下稱癸○○等九人）
對於原判決不利於己部分，提起第三審上訴，其上訴利益數額僅
五十萬零四元，未逾一百五十萬元，依上開說明，其上訴自非合
法。次按上訴第三審法院，非以原判決違背法令為理由，不得為
之。又提起上訴，上訴狀內應記載上訴理由，表明原判決所違背
之法令及其具體內容，暨依訴訟資料合於該違背法令之具體事實
；其依民事訴訟法第四百六十九條之一規定提起上訴者，並應具
體敘述為從事法之續造、確保裁判之一致性或其他所涉及之法律
見解具有原則上重要性之理由，同法第四百六十七條、第四百七
十條第二項定有明文。而依同法第四百六十八條規定，判決不適
用法規或適用不當者，為違背法令；依同法第四百六十九條規定
，判決有該條所列各款情形之一者，為當然違背法令。是當事人
提起上訴，如以同法第四百六十九條所列各款情形為理由時，其
上訴狀或理由書應表明該判決有合於各該條款規定情形之具體內
容，及係依何訴訟資料合於該違背法令之具體事實。如依同法第
四百六十八條規定，以原判決有不適用法規或適用法規不當為理
由時，其上訴狀或理由書應表明該判決所違背之法令條項，或有
關判例、解釋字號，或成文法以外之習慣或法理等及其具體內容
，暨係依何訴訟資料合於該違背法令之具體事實，並具體敘述為
從事法之續造、確保裁判之一致性或其他所涉及之法律見解具有
原則上重要性之理由。上訴狀或理由書如未依上述方法表明，或
其所表明者與上開法條規定不合時，即難認為已合法表明上訴理
由，其上訴自非合法。上訴人甲○○對於原判決其敗訴部分，提
起上訴，雖以該部分判決違背法令為由，惟核其上訴理由狀所載
內容，無非係就原審取捨證據、認定事實之職權行使，指摘其為
不當，而非表明該部分判決所違背之法令及其具體內容，暨依訴
訟資料合於該違背法令之具體事實；關於依民事訴訟法第四百六
十九條之一規定提起上訴部分，尤未具體敘述為從事法之續造、
確保裁判之一致性或其他所涉及之法律見解具有原則上重要性之
理由，難認其已合法表明上訴理由。依上說明，亦應認其上訴為
不合法。又原審既認兩造間就坐落嘉義縣民雄鄉○○段好收小段
一○七之三號土地成立之買賣契約，係以不能之給付為契約之標
的，則其謂該買賣契約自始無效，非屬民法第二百四十九條第三
款所定因可歸責於受定金當事人之事由致不能履行之情形，甲○
○不得本於該規定請求癸○○等九人加倍返還定金等語，自不違
背法令；至於甲○○於訂約時是否知悉給付已屬不能，與上開論
斷無涉，原審有關甲○○於訂約時知悉其情之論述，即屬贅論，
其當否尚與判決結果不生影響。另兩造就同段竹圍後小段一○之
二七號土地訂立之買賣契約，其中應有部分二分之一雖為訴外人
陳茂喜所有，而屬他人之物之買賣，惟其買賣契約非當然無效，
且於出賣人即癸○○等九人所負移轉買賣標的物所有權義務之履
行期屆至之前，不得認其給付已屬不能，買受人自不得據以解除
契約及請求加倍返還定金。原審以兩造訂立之買賣契約明定於癸
○○等九人移轉所有權之前，買受人甲○○有先給付價金二百萬
元之義務，且甲○○亦未合法催告癸○○等九人履行其移轉所有
權之義務為由，認該土地縱有部分仍登記為陳茂喜所有及其中癸
○○一人之應有部分遭債權人查封，甲○○亦不得依民法第二百
四十九條第三款規定，請求癸○○等九人加倍返還定金，或依民
法第一百十三條、第二百五十九條規定，請求回復原狀，亦無違
背法令可言；而買賣契約既訂明於出賣人移轉所有權之前，甲○
○應先給付價金二百萬元，則縱甲○○對於出賣人之一癸○○有
債權存在，亦非當然得對全體出賣人主張抵銷，於該價金債務消
滅前，甲○○自仍應依買賣契約履行。再原審係依甲○○所述其
就民雄鄉○○○段一一七號土地與癸○○訂立買賣契約之緣由及
癸○○收受甲○○交付面額三十萬元支票同時，亦開立同額本票
予甲○○，非立據表明該三十萬元係買賣該土地之定金等情，認
無證據證明甲○○交付癸○○之三十萬元支票係屬定金；至於原
審就上述二筆好收段土地之價值若干，縱有誤算之情形，亦與其
認定癸○○收受之三十萬元非屬買賣定金之結論不生影響，均附
此敘明。
據上論結，本件兩造上訴均為不合法。依民事訴訟法第四百八十
一條、第四百四十四條第一項、第九十五條、第七十八條，裁定
如主文。
中　　華　　民　　國　九十六　年　 十一　 月   十五   日
                      最高法院民事第一庭
                          審判長法官  蕭　亨　國
                                法官  葉　勝　利
                                法官  高　孟　焄
                                法官  李　寶　堂
                                法官  童　有　德
      本件正本證明與原本無異
                                      書  記  官
中　　華　　民　　國　九十六　年　 十一　 月  二十六  日
                                                    ｍ
